最高法院刑事判決　　　　　　一○○年度台上字第四八六三號
上　訴　人　台灣高等法院高雄分院檢察署檢察官　
被　　　告　郭鎮瑋
上列上訴人因被告違反槍砲彈藥刀械管制條例案件，不服台灣高
等法院高雄分院中華民國九十九年六月三日第二審判決（九十九
年度上訴字第五三九號，起訴案號：台灣屏東地方法院檢察署九
十八年度偵字第二九九二、三五００、三五０九、三五一０號）
，提起上訴，本院判決如下：
    主  文
原判決關於被訴非法持有槍彈部分撤銷，發回台灣高等法院高雄
分院。
    理  由
本件原判決撤銷第一審所為論處被告郭鎮瑋共同犯非法持有衝鋒
槍罪刑之判決，改判諭知被告無罪，固非無見。
惟查：司法警察官或司法警察詢問犯罪嫌疑人時，應先告知刑事
訴訟法第九十五條所列各款事項，此觀同法第一百條之二準用第
九十五條之規定甚明。此之詢問，舉凡只要是在功能上相當於對
犯罪嫌疑人為案情之詢問，不論係出於閒聊或教誨之任何方式，
亦不問是否在偵訊室內，均應有上開規定之準用，不以製作犯罪
嫌疑人詢問筆錄時為限，而告知之情狀，祇須犯罪嫌疑人之地位
形成即負有告知之義務，不管其身心是否受拘束。至於違反之效
果，在犯罪嫌疑人受拘提、逮捕，其身心受拘束之情況下，司法
警察官或司法警察詢問時，如有違反第九十五條第二款緘默權與
第三款辯護權之告知義務，依同法第一百五十八條之二第二項準
用第一項之規定，其所為自白或其他不利之陳述，除符合第一項
但書所定「善意原則之例外」，應予絕對排除。惟在犯罪嫌疑人
身心未受拘束之情形下，若有違反刑事訴訟法第九十五條之告知
義務時，則應落入同法第一百五十八條之四之概括條款，由法官
為具體權衡是否排除。稽之案內資料，被告於警局製作筆錄時，
並不否認在查獲現場曾向警方口頭陳述所查扣之槍械，為其所有
等情（見警詢卷(三)第五頁反面第一至三行）。原判決雖謂，被告
於車牌2951－UP號白色豐田廠牌CAMRY 自小客車後行李廂中為警
查獲本件扣案槍、彈後，曾在現場向員警坦承該等槍、彈為其所
有，固經證人即員警莊志精證實，惟辯護人主張莊志精於詢問被
告前，並未告知上開緘默權、辯護人選任權，參以員警在被告同
意搜索該車前並不知後行李廂藏有槍械，其於發現本件槍、彈後
，當場詢問被告槍、彈來源而未告知被告該等權利，應與事實無
不符，並以檢察官未舉證證明員警違背規定非出於惡意，依刑事
訴訟法第一百五十八條之二第二項準用同條第一項規定，被告上
開自白不得作為證據云云。但對於被告自白當時，是否已受逮捕
而處於身心受拘束之情況，執行搜索之司法警察究竟有無踐行上
開告知程序，原審並未查證、審認明白，為必要論述，即以推測
之詞，遽予排除，依上說明，其採證難謂適法。上訴意旨執以指
摘原判決違法，為有理由，應認關於非法持有槍彈部分有撤銷發
回更審之原因。
據上論結，應依刑事訴訟法第三百九十七條、第四百零一條，判
決如主文。
中    華    民    國  一○○  年    九    月    一    日
                      最高法院刑事第十庭
                          審判長法官  賴  忠  星  
                                法官  呂  丹  玉  
                                法官  吳      燦  
                                法官  蔡  名  曜  
                                法官  葉  麗  霞  
本件正本證明與原本無異
                                      書  記  官  
中    華    民    國  一○○  年    九    月    六    日
                                                      K